【裁判字號】    89,抗,53
【裁判日期】    890117
【裁判案由】    偽造文書
【裁判全文】
臺灣高等法院臺中分院刑事裁定                        八十九年度抗字第五三號
    抗  告  人
    即  自訴人  振迪工業股份有限公司
    代  表  人  乙○○
    被      告  甲○○○
                丙○○
右抗告人，因被告偽造文書案件，不服臺灣臺中地方法院，中華民國八十八年十二月
十日裁定（八十八年度自字第一一七○號），提起抗告，本院裁定如左：
    主  文
原裁定撤銷，發回臺灣臺中地方法院。
    理  由
一、自訴意旨略以：被告甲○○○係自訴代表人乙○○之妻子，原在自訴人公司任職
    技術部現場操作人員，嗣因細故於民國八十八年三月間離家出走，詎於八十八年
    四月間，其為申請勞工保險殘廢給付，竟與幫自訴人處理稅務事宜之被告丙○○
    基於偽造文書之犯意聯絡，擅自蓋用自訴人寄放在被告丙○○處專供報稅用之自
    訴人及代表人印章於勞工保險殘廢給付申請書上，並持向勞工保險局申請殘廢給
    付。因認被告二人共同涉犯刑法第二百十四條、第二百十條、第二百十六條行使
    偽造文書之罪嫌云云。
二、原審以：按被保險人因普通傷害或罹患普通疾病，經治療終止後，如身體遺存障
    害，適合殘廢給付標準表規定之項目，並經保險人自設或特約醫院診斷為永久殘
    廢者，得按其平均月投保薪資，依同表規定之殘廢等級及給付標準，一次請領殘
    廢補助；又投保單位應為所屬被保險人或其受益人辦理請領保險給付手續，不得
    收取任何費用，勞工保險條例第五十三條第一項、勞工保險條例施行細則第五十
    條分別定有明文，足徵申請殘廢給付係被保險人之權利，代被保險人申請各種保
    險給付則為投保單位之義務。查被告甲○○○原係自訴人公司之員工，有參加勞
    工保險嗣患有尿毒症致殘乙節，業經自訴代表人乙○○及被告甲○○○陳述在卷
    ，並有被告甲○○○提出之勞工保險卡、中華民國身心障礙手冊、重大傷病免自
    行部分負擔證明卡影本各一紙附卷可稽，今自訴人公司為投保單位，依前揭勞工
    保險條例施行細則規定，本應義務為被告甲○○○申請保險給付，卻因被告甲○○○曾告訴代表人乙○○傷害及妨害家庭（此有被告甲○○○提出之本院八十八
    年度易字第一五二○號判決，及台灣台中地方法院檢察署八十八年度偵續字第一
    八一號檢察官處分書存卷足參）而不為，是被告甲○○○為行使其權利而自行蓋
    用自訴人及代表人之印章於保險給付申請書上，對自訴人或其他人並未生有任何
    損害甚明。次按刑法第二百十四條所謂使公務員登載不實事項於公文書罪，須一
    經他人之聲明或申報，公務員即有登載之義務，並依其所為之聲明或申請予以登
    載，而屬不實之事項者，始足構成，若其所為聲明或申報，公務員尚須為實質之
    審查，以判斷其真實與否，始得為一定之記載者，即非本罪所稱之使公務員登載
    不實，最高法院七十三年台上字第一七一○號判例參照；又保險人為審核保險給
    付，必要時得向投保單位、特約醫療院、所或其他有關機關調查被保險人與保險
    有關之文件，勞工保險條例第二十八條定有明文。是被告縱以不實之事向勞工保
    險局申請保險給付，依前揭判例旨意及法條規定，亦與刑法第二百十四條之構成
    要件不合。綜上所述，認被告二人所為與自訴人所指之行使偽造文書罪有間，非
    能擅以該罪相繩，因而裁定駁回本件自訴云云，固非無見。
三、抗告意旨略以：公司之印文有專屬，不得張冠李戴，被告二人明知該印章係用於
    稅務專用章，竟私自挪用，豈能謂無偽造之犯行。又被告甲○○○已離開公司四
    年多，縱有權利要求抗告人公司為其申請勞保給付，亦應依法申請之，私自辦理
    ，豈非無偽造文書之罪責云云。
四、本院經查：自訴代表人於原審陳稱「甲○○○於八十八年三月十七日就不在公司
    ，之前是員工」、「若是公司員工會辦理，但她沒有在公司」、「好像繳費至她
    離開公司二個月前，那要問公司會計」云云，被告甲○○○亦供稱「因我在公司
    是董監事身分，且殘障是我本身，他也不肯幫我申請」云云，並提出勞工保險卡
    等為憑，惟雙方均未提出被告繳費至何時，該被告又係何時離開抗告人之公司，
    則該被告之勞保身分是否有被停權或被退保，該請領傷害發病日期之八十八年四
    月十三日是否符合請領規定，均攸關該被告能否向勞保單位請領殘障給付之權利
    ，及勞保單位是否得向抗告人公司之追償（參照勞工保險條例第二十四條）相關
    問題，況抗告人之抗告狀載明「被告甲○○○離開公司四年」，則原審未查明前
    開事項即逕認該被告得有權利請領該殘障給付，因認被告未犯罪云云，自嫌速斷
    。又依勞工保險條例施行細則第五十條：投保單位應為所屬被保險人或其受益人
    辦理請領保險給付手續，不得收取任何費用之規定，及該細則第五十一條第二項
    前、後段之規定，可否逕認該等規定即係投保單位之法定義務，涉及被告二人上
    開所為是否足生損害於抗告人之權益（最高法院五十年台上字第一二六八號判例
    意旨參照），原審疏未說明，即認被告甲○○○所為對自訴人或他人未造成任何
    損害甚明，亦有未合。況原審之裁定理由中，就被告丙○○部分，何以罪嫌不足
    ，未盡詳細，該被告於被告甲○○○欲取抗告人「稅務章」使用時，究係如何未
    有犯意即交付，未見原審載明，而被告甲○○○上開申請殘障給付之申請書上，
    何需蓋用兩次抗告人公司之印文，此與該抗告人公司之慣常作業是否相同，該被
    告丙○○有無認識，在在有關被告二人是否有侵害自訴人公司之權益，原審均未
    詳加調查認定，徒以情感之理由，而直接駁回自訴人之自訴，自嫌無據，難以服
    人，是抗告人以上開事由，提起本件抗告，難謂無理由，且涉及被告之審級利益
    ，爰將原裁定撤銷發回原審，由原審本於確信見解，另為妥適之裁判。
據上論斷，應依刑事訴訟法第四百十三條前段，裁定如主文。
中      華      民      國    八十九      年      一      月    十七    日
                                  臺灣高等法院臺中分院刑事第二庭
                                        審判長法  官  陳  紀  綱
                                              法  官  陳  世  雄
                                              法  官  蔡  聰  明
右正本證明與原本無異。
不得再抗告。
                                              書記官    瑞  芳
中      華      民      國    八十九      年      一      月    十八    日
                                                                        Ａ


司法院資訊處製作；財團法人民間司法改革基金會備份。
